---
title: "Pengenalan_R"
author: "Randhy Pratama, Sebastian Adrian Halim, Celline Vercelli, Riwie Siregar"
date: "1/10/2020"
output: pdf_document
---


#Fungsi-fungsi Primitif pada R

## Assignment

Dalam menyimpan suatu objek pada suatu variable, dapat digunakan simbol "<-" atau simbol "=". 
Sebagai contoh:
```{r}
variable_A <- 2
variable_A
variable_A = 2
variable_A
```

Disini kita menyimpan angka 2 kedalam variable_A.
Untuk mengecek tipe data yang kita simpan, digunakan fungsi typeof.

```{r}
typeof(variable_A)
```
Tipe-tipe value yang dapat disimpan adalah :
1. numeric, double (bilangan real)
2. integer (bilangan bulat)
3. logical (TRUE atau FALSE)
4. chr (karakter atau string, biasa diperlakukann juga sebagai factor)
5. factor (kategorikal seperti : warna , jenis kelamin, merek, dll)

Kita dapat mengganti tipe value dengan fungsi as.integer,as.factor / factor,as.numeric,dll

Sebagai contoh merubah tipe "double" menjadi tipe "character"

```{r}
as.character(variable_A)
variable_A=as.character(variable_A)
typeof(variable_A)
```

## Merubah factor angka menjadi numerik
Jika ingin mengubah "factor" (atau level) yang berupa angka menjadi "numerik", maka kita perlu melakukan konversi faktor tersebut menjadi "string/character" terlebih dahulu, lalu kemudian dijadikan numerik.

```{r}
a = factor(c("10","2","3","43"))
a
as.numeric(a) #belum dikonversi karakter
as.numeric(as.character(a)) #setelah dikonversi karakter
```


##Operasi Aritmatika

Operasi aritmatika yang didefinisikan pada double :
```{r}
variable_A+1 #Jumlah
variable_A*1 #Kali
variable_A/1 #Bagi
variable_A-1 #Kurang
variable_A^2 #Pangkat
```

##Operasi Komparasi

Operasi komparasi yang didefinisikan pada double :
```{r}
variable_A == 2 #Sama dengan
variable_A != 2 #Tidak sama dengan
variable_A >= 3 #geq (Greater than or Equal to)
variable_A <= 2 #leq (Lower than or Equal )
```

#Conditional Expression

## If Else

Fungsi if dalam R :
```{r}
if (10 -1 < 10){
  print("Yey sudah lulus kalkulus")
}else{
  print("Belum lulus Kalkulus")
}
```

## For Loop

Iterasi di R dilakukan dengan 2 cara, yakni for dan while
```{r}
for (x in 1:10){
  print("AkuSukaAnvaregdanModlin")
}
```

Selain iterasi dalam sebuah selang integer, kita juga dapat melakukan iterasi terhadap komponen vektor
```{r}
variable_B = c(2,3,5,7,9,11,13,17,19,23,29)
for (m in variable_B){
  print(m)
}
```

```{r}
x=0
for (x in (1:9)){
  x=x+1
}
x

```

## While Loop

```{r}
x <- 0
while (x < 10){
  x <- x + 1
}
print(x)
rm(x) #Remove variabel x
```

Kita dapat membuat vektor integer terurut dengan cara :
```{r}
-10:10
```
Atau dengan menggunakan fungsi sequence-(awal,akhir,step)
Kelebihannya adalah kita dapat mengatur besar increment(decrement)nya
```{r}
seq(-10,10,1)
seq(-10,10,2)
seq(-10,10,5)
```


#Mengkonstruksi Data Frame
```{r}
df_a = data.frame(X1 = c(18,12,33,17,16,20),X2=c("M","F","M","M","M","F"),X3 = c(1,1,0,0,1,0))
print(df_a)
```

Untuk mengambil satu kolom dalam data frame, dapat dilakukan
```{r}
df_a$X2
df_a$X3
```

Tentu kita bisa mengubah tipe variabel data frame tersebut sesuai dengan yang kita mau dengan menggunakan as.numeric, as factor, dan lainnya
```{r}
as.character(df_a$X1)
```
Jangan Lupa jika ingin kolom pada data frame tersebut berubah tipenya, masukkan kembali hasil perubahan tipenya ke data framenya.
```{r}
df_a$X1=as.character(df_a$X1)
df_a
```

Untuk menghapus sebuah kolom dari data frame, masukkan NULL kedalam kolom yang ingin kita hapus.
Sebagai contoh ingin menghapus kolom X2, maka
```{r}
df_a$X2 <- NULL
df_a
```

#Slicing 

Slicing adalah proses mengambil sebagian anggota dari sebuah data, slicing yang dasar pada R menggunakan operator [ ].
Berikut contoh slicing pada vektor
```{r}
var_2 <- -2:7 #membangun vektor dari -2 hingga 7
var_2
print(var_2[5]) #Mengambil element urutan ke 5 pada vektor var_2, 

#counting di R dimulai dari indeks 1, BUKAN 0
print(var_2[1:3]) #Mengambil elemen urutan pertama hingga ketiga dari vektor var_2
print(var_2[c(1,3,7)]) #Mengambil elemen urutan ke 1, 3 dan 7 dari var_2
print(var_2[c(-9,-10,-2)]) # Membuang elemen urutan ke 9, 10 dan 2
```

Untuk Operasi Slicing pada Data Frame, kita dapat memandang satu kolom sebagai sebuah vektor.
```{r}
df_a$X1[3] #melihat element urutan ke -3 pada variabel X1 dari data frame df_a
```
Untuk membuang satu baris tertentu dalam data frame, gunakan
```{r}
df_a=df_a[-c(2,4),] #Membuang baris urutan ke 2 dan 4
df_a
```


#Packages

Package adalah kumpulan fungsi atau data yang terkompilasi dalam 1 file.
Umumnya package digunakan untuk mempermudah 
kita dalam melakukan beberapa pekerjaan.
Beberapa package yang terkenal : 
- GGplot (Untuk melakukan visualisasi)
- tidyr (untuk mempermudah pengolahan dataframe)
- readxl (untuk membaca data excel pada R)

##Instalasi Packages
Terdapat 2 cara untuk melakukan instalasi packages di R. 

1. Melalui fungsi install.packages()
```{r,eval=F}
install.packages("readxl") #Untuk install packages readxl, cukup satu kali dijalankan
```

2. Melalui tab Packages di RStudio
Packages > Install > Cari Nama Package

##Penggunaan Packages
Untuk menggunakan packages, kita dapat 
1.Menggunakan fungsi library()
```{r}
library(tidyr)
```
Fungsi library akan mengimport seluruh file dan fungsi yang ada di dalam packages tersebut.

2.Atau menggunakan require, yang bermakna sama saja seperti library

#Input file

R dapat menerima data dalam berbagai format (CSV,Excel,JSON, hingga terhubung ke SQL)
```{r}
data = read.csv("body_measurement.csv",sep=",") 
#Untuk file csv, sep(separator) adalah tanda yang digunakan untuk memisahkan tiap cell dalam data
str(data) #mengetahui tipe data
summary(data) #mengambil sari numerik
```
